臺灣雲林地方法院民事判決
111年度簡上字第18號
上  訴  人  雷智翔  
            許淑清  
特別代理人  雷佳宜  
上二人共同
訴訟代理人  康志遠律師
被  上訴人  林子瑋  


            謝盈盈即建通氣體行


上列當事人間請求損害賠償事件，上訴人對於民國111年1月11日
本院民事簡易庭110年度簡字第117號第一審判決提起上訴，本院
於111年5月2日言詞辯論終結，判決如下：
    主      文
上訴駁回。
第二審訴訟費用由上訴人負擔。
    事實及理由
壹、程序方面：
    被上訴人謝盈盈即建通氣體行經合法通知，未於言詞辯論期
    日到場，核無民事訴訟法第386條各款所列情形，經依上訴
    人聲請，由其一造辯論而為判決。
貳、實體方面：
一、上訴人方面：
  ㈠聲明：
    ⒈原判決關於駁回後開第二項之訴及假執行之聲請廢棄。
    ⒉被上訴人應再連帶給付上訴人雷智翔新臺幣（下同）8萬元
      、上訴人許淑清80萬元，及均自民國109年10月20日起至
      清償日止，按週年利率百分之五計算之利息。
  ㈡陳述：除與原判決記載相同者，茲引用之外，補稱：
　　⒈上訴人許淑清因本件交通事故而受有四肢癱瘓之重傷害，
      已終生臥床，其日常生活需他人全日照料，上訴人雷智翔
      為上訴人許淑清之配偶，其因配偶關係之親情倫理及生活
      相互扶持與幫助之身分法益受到侵害，且情節重大。再者
      ，上訴人許淑清為58年3月1日生，其餘命尚有30餘年，而
      上訴人雷智翔為54年1月4日生，其平均餘命亦有約25年之
      久，兩人本可一起白頭偕老，卻因本件交通事故上訴人雷
      智翔除需每日照顧上訴人許淑清外，在未來25年之餘命中
      ，每日須面對其妻四肢癱瘓卻無法好轉之病情，其精神痛
      苦無以復加。原審判決被上訴人應連帶賠償上訴人雷智翔
      精神慰撫金90萬元應屬過低，應以100萬元為適當。再以
      原審認定上訴人許淑清應自行負擔百分之二十過失責任，
      經計算後，被上訴人應再連帶給付上訴人雷智翔8萬元。
　　⒉上訴人許淑清受有四肢癱瘓之重傷害，臥床無活動能力，
      日常生活需他人照顧，其平均餘命長達30餘年，精神痛苦
      極鉅。且上訴人許淑清雖四肢癱瘓，但意識清楚，對比其
      他車禍事件被害人重傷而長期失去意識，上訴人許淑清是
      每天能明白感受到自己四肢癱瘓之痛苦，以及自己傷勢對
      家人造成極大不便，其精神痛苦非常人所能忍受，原審認
      定之200萬元精神慰撫金實顯過低，應以300萬元為適當。
      再以原審認定上訴人許淑清應自負百分之二十之過失責任
      ，故被上訴人應再連帶給付上訴人許淑清80萬元。
二、被上訴人方面：
　㈠被上訴人林子瑋：
　　⒈聲明：如主文第一項所示。
　　⒉陳述：除與原判決記載相同者，茲引用之外，補稱：我目
      前在監執行，家裏經濟有限，我想賠償，但是金額太大，
      就算變賣全部家產也拿不出來。
　㈡被上訴人謝盈盈即建通氣體行：
　　⒈聲明：如主文第一項所示。
　　⒉陳述：除與原判決記載相同者，茲引用之外，補稱：被上
      訴人的經濟狀況很不好，沒有能力負擔。　　　
三、兩造不爭執之事實及本件之爭點：
　㈠兩造不爭執之事實：
    ⒈兩造對原審判決認定被上訴人應連帶賠償上訴人許淑清醫
      療費用895,193元、交通費用40,750元、看護費用10,545,
      253元、勞動能力減損之損失3,410,483元、醫療器材等支
      出2,673,290元部分，均不爭執。
    ⒉上訴人許淑清就本件車禍事故之發生與有過失，應就上訴
      人所受損害負擔百分之二十之過失責任。
    ⒊上訴人許淑清已領取強制汽車責任保險金1,777,265元。
  ㈡本件之爭點：　　
    ⒈上訴人雷智翔主張被上訴人應再連帶給付其精神慰撫金8萬
      元，是否有理由？
    ⒉上訴人許淑清主張被上訴人應再連帶給付其精神慰撫金80
      萬元，是否有理由？
四、本院之判斷：
  ㈠按判決書內應記載之事實，得引用第一審判決；判決書內應
    記載之理由，如第二審關於攻擊或防禦方法之意見及法律上
    之意見與第一審判決相同者，得引用之，民事訴訟法第454
    條第1項前段、第2項前段分別定有明文。此一規定，依同法
    第436條之1第3項規定，於簡易程序之第二審亦有準用。經
    查，兩造在本院審理時所主張之攻擊或防禦方法均與在原審
    提出者相同，而本院對此攻擊或防禦方法之意見及法律上之
    意見，亦與第一審判決理由相同，是原審判決事實及理由之
    記載，均為本院所認同，並予以引用。
  ㈡上訴意旨雖謂原審酌定之精神慰撫金過低等語，惟按非財產
    上損害之慰撫金數額，究竟若干為適當，應斟酌兩造（包括
    侵權人）身分、地位、經濟狀況、加害程度及其他各種情形
    ，俾為審判之依據（最高法院86年度台上字第511號、第353
    7號，108年度台上字第1073號判決意旨參照）。本院審酌上
    訴人許淑清因本件車禍事故受有頸椎脊髓損傷合併四肢完全
    癱瘓，無法自行翻身、轉位、移位、控制大小便，上訴人許
    淑清在車禍發生當時及之後，精神上甚爲痛苦，不難想見。
    而上訴人雷智翔為上訴人許淑清之配偶，其因上訴人許淑清
    受有上開傷害，以致夫妻之親情倫理及生活相互扶持與幫助
    之身分法益受侵害，且情節重大，亦堪認定。再考量上訴人
    許淑清之教育程度為國中畢業，發生車禍前以務農為業，平
    均每月收入約3萬多元，已婚，育有1女；上訴人雷智翔之教
    育程度為國中畢業，發生車禍前以務農為業，平均每月收入
    約3萬多元，已婚，育有1女；被上訴人林子瑋之教育程度為
    專科肄業，發生車禍前在家幫忙，每月收入約2萬元至3萬元
    等情（見本院卷第97、101-102頁），並參酌兩造之財產資
    力（見原審卷第75-79、87-91頁，本院卷民事證件存置袋）
    暨兩造之身分、地位、經濟狀況、被上訴人林子瑋上開加害
    情形等一切情狀，認為原審酌定被上訴人應分別連帶賠償上
    訴人許淑清、雷智翔精神慰撫金200萬元、90萬元，應屬適
    當，上訴意旨主張原審酌定之精神慰撫金數額過低，為不足
    採。
  ㈢原審判決被上訴人應連帶賠償上訴人許淑清醫療費用895,193
    元、交通費用40,750元、看護費用10,545,253元、勞動能力
    減損之損失3,410,483元、醫療器材等支出2,673,290元部分
    ，為兩造所不爭執。又原審酌定被上訴人應分別連帶賠償上
    訴人許淑清、雷智翔精神慰撫金200萬元、90萬元，亦屬適
    當，已如前述。是以，被上訴人應連帶給付上訴人許淑清、
    雷智翔之損害賠償金額分別為19,564,969元、90萬元，再減
    輕上訴人許淑清應負擔之百分之二十之過失責任，則被上訴
    人應連帶給付上訴人許淑清、雷智翔之損害賠償金額分別為
    15,651,975元、72萬元（計算式：19,564,969×80%＝15,651,
    975.2，900,000×80%＝720,000，元以下四捨五入）。另上訴
    人許淑清已經領取強制汽車責任保險金1,777,265元，經扣
    除後，被上訴人應連帶給付上訴人許淑清之損害賠償金額為
    13,874,710元。
五、從而，原審判決被上訴人應連帶給付上訴人許淑清13,874,7
    10元、上訴人雷智翔72萬元，及均自起訴狀繕本送達被上訴
    人之翌日即109年10月20日起至清償日止，按週年利率百分
    之五計算之利息，駁回上訴人其餘之請求，認事用法並無不
    當。上訴意旨仍執前詞，指摘原審判決不當，求予廢棄改判
    ，非有理由，應予駁回。
六、本件事證已臻明確，兩造其餘攻擊防禦方法及證據資料，核
    與本件判決結果不生影響，不予一一論述，併予敘明。
七、據上論結，本件上訴為無理由，依民事訴訟法第454條第1項
    、第2項、第436條之1第3項、第449條第1項、第78條，判決
    如主文。
中　　華　　民　　國　　111 　年　　5 　　月　　16　　日
                  民事第二庭      審判長  陳秋如
                                  法  官  楊昱辰
                                  法  官  蔡碧蓉
以上正本係照原本作成。
本判決不得上訴。
中　　華　　民　　國　　111 　年　　5 　　月　　16　　日
                                  書記官　鄭蕉杏